【裁判字號】    95,易,1645
【裁判日期】    951017
【裁判案由】    毒品危害防制條例
【裁判全文】
臺灣高雄地方法院刑事判決              95年度易字第1645號
公  訴  人  臺灣高雄地方法院檢察署檢察官
被      告  甲○○
被      告  乙○○
上列被告因毒品危害防制條例案件，經檢察官提起公訴（95年度
偵字第17757 號），被告於本院準備程序中為有罪陳述，經合議
庭裁定由受命法官依簡式審判程序獨任審理，本院判決如下：
    主  文
甲○○、乙○○幫助持有第二級毒品，達一定數量，均累犯，各
處有期徒刑肆月，如易科罰金，均以銀元參佰元即新臺幣玖佰元
折算壹日。扣案之甲基安非他命貳包（淨重分別為貳捌點貳參、
零點肆公克），均沒收銷燬之。
    事  實
一、甲○○前於民國82年間，因違反麻醉藥品管理條例案件，經
    臺灣高等法院臺南分院以82年度上訴字第1198號判決判處應
    執行有期徒刑6 年確定，並入監服刑，嗣於84年5 月16日假
    釋出監，又於85年間因違反麻醉藥品管理條例案件，經上開
    法院以87年度上訴字第588 號判決判處應執行有期徒刑1 年
    確定；復於86年間因違法電信法案件，經上開法院以86年度
    上訴字第2099號判決判處罰金10萬元，如易服勞役以銀元3
    百元折算1 日確定；再於89年間因偽造文書案件，經本院以
    89年度易字第3434號判決5 月確定，並遭撤銷前開假釋，入
    監執行上開殘刑3 年6 月7 日，並接續執行上開有期徒刑1
    年、5 月，於93年9 月17日假釋出監，並於94年8 月16日因
    縮刑期滿，未經撤銷假釋，視為執行完畢。乙○○前於90年
    間因違反毒品危害防制條例案件，經本院以90年度雄簡字第
    640 號判決判處有期徒刑5 月確定，並於91年3 月18日易科
    罰金執行完畢。詎2 人仍不知悔改，甲○○於95年6 月30日
    13 時51 分許，接獲張簡賜美（違反毒品危害防制條例部分
    由檢察官另行偵辦）之電話，囑託甲○○將其所持有放置於
    高雄市前鎮區○○○街202 巷14-2號3 樓住處內之第二級毒
    品甲基安非他命予以藏匿，以免遭警查獲。甲○○應允，隨
    即前往上址，告知當時在張簡賜美家中之張簡賜美外甥女乙
    ○○有關張簡賜美所囑之事。黃子寧得知後，遂與甲○○均
    基於幫助持有第二級毒品之犯意聯絡，將放置於張簡賜美家
    中桌子上之第二級毒品甲基安非他命2 包（淨重分別為28.
    23公克、0.4 公克）、及不具毒品成份之白色粉末2 包 (合
     計 淨重8.57公克）一同帶往同棟4 樓甲○○住處，由甲○
    ○（起訴書誤載為黃子寧）將上開甲基安非他命及白色粉末
    分別藏放於甲○○住處之臥室左上方牆角、床頭櫃、梳妝台
    上之塑膠盒及左側抽屜內等處，嗣於同日16時50分為警前往
    張簡賜美及甲○○之上開住所搜索，發現上情，並扣得甲基
    安非他命2 包（淨重分別為28.23 公克、0.4 公克）。
二、案經海巡署屏東機動查緝隊報請臺灣高雄地方法院檢察署檢
    察官偵查起訴。
    理  由
一、本件被告甲○○、乙○○所犯係死刑、無期徒刑、最輕本刑
    為3 年以上有期徒刑以外之罪，其於準備程序中就被訴事實
    為有罪之陳述，經法官告知簡式審判程序之旨，並聽取公訴
    人及被告之意見後，認為適宜由受命法官獨任進行簡式審判
    程序，依刑事訴訟法第273 條之1 第1 項規定，裁定由受命
    法官獨任進行審判程序，合先敘明。
二、上揭犯罪事實業據被告甲○○、乙○○於警詢、偵查及本院
    審理時坦承不諱，此外復有海巡署屏東機動查緝隊搜索扣押
    筆錄暨扣押物品清單、現場位置圖、現場照片7 張、通訊監
    察書內容譯文摘要表1 份可資佐證。又扣案之晶體2 包，經
    送請高雄醫學大學附設中和紀念醫院檢驗，確係第二級毒品
    甲基安非他命，驗後淨重分別為28.23 公克、0.4 公克，此
    有上開醫院95年8 月8 日報告編號9508 -20、9508-21 號檢
    驗報告2 紙附卷可稽（見95年度偵字第17757 號卷第86、87
    頁），另扣案之白色粉末2 包，經法務部調查局鑑定，則無
    毒品成份反應，此亦有該局95年8 月1 日調科壹字第220023
    786 號鑑定通知書1 紙可佐（見同上偵卷第83頁），足認被
    告甲○○、乙○○之自白核與事實相符，事證明確，被告2
    人之犯行堪以認定。
三、論罪、科刑：
  (一)核被告所為係犯刑法第30條第1 項、毒品危害防制條例第11
    條第4 項、第2 項幫助持有第二級毒品達一定數量罪。又按
    持有第一級毒品淨重達5 公克以上者，持有第二級毒品淨重
    達10公克以上者，加重其刑至2 分之1 ，毒品危害防制條例
    第11條第4 項、行政院93年1 月7 日院臺法字第0930080551
    號令訂定之「轉讓持有毒品加重其刑之數量標準」設有規定
    。本案被告幫助持有第二級毒品甲基安非他命2 包，合計淨
    重高達28.67 公克，自應依法加重其刑。檢察官漏未斟酌被
    告所持有第二級毒品之數量已達行政院所定之標準，而認被
    告乃係犯刑法第30條第1 項、毒品危害防制條例第11條第2
    項之幫助持有第二級毒品罪，尚有未合，惟其基本社會事實
    既係同一，檢察官所引法條自應予以變更。被告2 人幫助他
    人犯罪，依刑法第30條第2 項之規定，應按正犯之刑減輕之
    。
  (二)另刑法第28條之共同正犯，係指2 人以上共同實施犯罪之行
    為者而言，幫助他人犯罪，並非實施正犯，在事實上雖有2
    人以上共同幫助殺人，要亦各負幫助殺人罪責，仍無適用該
    條之餘地，最高法院33年上字第793 號著有判例可資參照。
    本案被告甲○○、乙○○雖均幫助張簡賜美藏放渠所有之第
    二級毒品甲基安非他命至被告甲○○住處，並均對張簡賜美
    持有第二級毒品犯行有所助益，惟仍無適用刑法第28條論以
    共同幫助犯之餘地。檢察官請求就被告甲○○、乙○○2 人
    論以共同正犯，容有誤會，併此敘明。
  (三)又被告甲○○、乙○○有如上事實欄所述前科事實，有臺灣
    高等法院被告前案紀錄表1 份在卷可查，其受有期徒刑執行
    完畢後，5 年以內故意再犯本件有期徒刑以上之罪，不論依
    修正前之刑法第47條，或修正後之刑法第47條第1 項之規定
    ，均構成累犯，對被告而言並無有利或不利之情形，應逕依
    修正前之刑法第47條，論以累犯，並加重其刑。再被告2 人
    同時有2 加重事由，應依法遞加之，並依法先加後減之。
  (四)被告2 人於行為後，如附表二所示之易科罰金之折算標準業
    經變更，並於95年7 月1 日施行，玆經比較結果，裁判時法
    並未較為有利，從而依刑法第2 條第1 項規定，自應適用行
    為時法，亦即修正前法至明。爰審酌被告2 人前已有施用毒
    品前科，仍不知戒慎，竟任意幫助案外人張簡賜美持有第二
    級毒品甲基安非他命，顯屬不該，惟念其犯後坦承犯行，態
    度良好等一切情狀，量處如主文所示之刑，並諭知易科罰金
    之折算標準。
  (五)扣案之甲基安非他命2 包，經送請上開醫院結果，係第二級
    毒品甲基安非他命，業據本院認定如前，為違禁物，不論屬
    於犯人所有與否，爰均依毒品危害防制條例第18條第1 項前
    段之規定，併予宣告沒收銷燬之。至附表編號一所示之物，
    並無毒品成份反應，此有前開法務部調查局鑑驗書可佐，又
    幫助犯所處罰者，乃其提供助力之行為本身，而非正犯實施
    犯罪之行為，因此幫助犯不適用責任共同之原則，對正犯所
    有供犯罪所用或因犯罪所得之物，勿庸併為沒收之宣告（最
    高法院87年度台上字第3733號、88年度台上字第6234號判決
    參照），是以本件扣案之白色粉末2 包（合淨重8.57公克）
    ，既非正犯張簡賜美持有毒品之物，尚難認與本案犯行具有
    關聯性，且非被告所有，亦非違禁物，爰不為沒收之宣告。
    另附表一編號二至四所示之物，係被告甲○○所有供個人施
    用毒品之物（施用毒品部分由檢察官另案偵辦），附表一編
    號五至八所示之手機，係被告甲○○及乙○○所有供平日聯
    絡通話之用，與本案犯行不具關聯性，業據被告甲○○、乙
    ○○供承在卷（見本院卷第42頁），檢察官請求就附表一編
    號二至五之物一併宣告沒收，尚有誤會，爰均不為沒收之諭
    知。
據上論斷，應依刑事訴訟法第273 條之1 第1 項、第299 條第1
項前段、第300 條，毒品危害防制條例第11條第4 項、第2 項、
第18條第1 項前段，刑法第11條、第2 條第1 項前段、第30條第
1 項、修正前刑法第47條、第41條第1 項前段，修正前罰金罰鍰
提高標準條例第2 條，判決如主文。
本案經檢察官丙○○到庭執行職務。
中    華    民    國    95    年    10    月    17    日
                  刑事第十庭    法  官  楊淑珍
以上正本證明與原本無異。
如不服本判決，應於判決送達後10日內，向本院提出上訴狀。
中    華    民    國    95    年    10    月    19    日
                                書記官  林秀敏
附錄本判決論罪法條：
毒品危害防制條例第11條
持有第一級毒品者，處3年以下有期徒刑、拘役或新臺幣5萬元以
下罰金。
持有第二級毒品者，處2年以下有期徒刑、拘役或新臺幣3萬元以
下罰金。
持有專供製造或施用第一、二級毒品之器具者，處1年以下有期
徒刑、拘役或新臺幣1萬元以下罰金。
持有毒品達一定數量者，加重其刑至二分之一，其標準由行政院
定之。
附表一：
一、白粉2包。
二、夾鍊袋1包。
三、吸食器1組。
四、玻璃球1個。
五、BENQ手機1支。
六、MOTOROLA手機1支。
七、KPT 手機1支
附表二：
┌──────┬─────────────┬─────────────┬───────┬────┐
│相關變更條文│行為時法（下稱舊法）之內容│裁判時法（下稱新法）之內容│比  較  理  由│備    註│
├──────┼─────────────┼─────────────┼───────┼────┤
│【易科罰金折│犯最重本刑為5 年以下有期徒│犯最重本刑為5 年以下有期徒│易科罰金折算標│舊法有利│
│算標準變更】│刑以下之刑之罪，而受6 個月│刑以下之刑之罪，而受6 個月│準由銀元300 元│        │
│修正前刑法第│以下有期徒刑或拘役之宣告…│以下有期徒刑或拘役之宣告者│即新臺幣900 元│        │
│41條第1 項前│得以（銀元，下同）1 元以上│，得以新臺幣1000元、2000元│，提高為以新臺│        │
│段、修正前罰│3 元以下折算1 日，易科罰金│或3000元折算1 日，易科罰金│幣1000元、2000│        │
│金罰鍰提高標│。依刑法第41條易科罰金…就│。                        │元或3000元折算│        │
│準條例第2 條│其原定數額提高為100 倍折算│                          │1日           │        │
│→現行刑法第│1 日；法律所定罰金數額未依│                          │              │        │
│41 條 第1 項│本條例提高倍數，或其處罰法│                          │              │        │
│前段        │條無罰金刑之規定者，亦同。│                          │              │        │
╠═══╤══╪═════════════╧═════════════╧═══════╪════╡
║整體比│舊法│易科罰金折算標準為銀元300 元即新臺幣900 元折算1 日                    │舊法較為│
║      ├──┼───────────────────────────────────┤有利    │
║較結果│新法│易科罰金折算標準為新臺幣1000元、2000元或3000元折算1 日                │        │
╚═══╧══╧═══════════════════════════════════╧════╛


司法院資訊處製作；財團法人民間司法改革基金會備份。
